臺灣高等法院臺中分院刑事判決　　　 100年度上訴字第1231號
上　訴　人
即　被　告　林義哲
指定辯護人　本院公設辯護人　王金陵
上列上訴人因毒品危害防制條例案件，不服臺灣臺中地方法院10
0年度訴字第730號中華民國100年5月10日第一審判決（起訴案號
：臺灣臺中地方法院檢察署99年度偵緝字第1648號），提起上訴
，本院判決如下：
    主  文
上訴駁回。
    事  實
一、林義哲前因違反麻醉藥品管理條例案件，經本院判處有期徒
    刑7月及2年6月，定應執行有期徒2年10月確定；復因違反肅
    清煙毒條例案件，經臺灣臺中地方法院判處有期徒刑3年1月
    確定，上開各案嗣經本院以85年度聲字第208 號裁定合併應
    執行有期徒刑5 年10月確定；另因竊盜及違反槍砲彈藥刀械
    管制條例案件，經臺灣臺中地方法院判處有期徒刑10月、 8
    月，應執行有期徒刑1年4月確定，嗣再經裁定與前開案件合
    併應執行有期徒刑7 年確定。又因違反麻罪藥品管理條例案
    件，經臺灣桃園地方法院判處有期徒刑10月確定，及因違反
    肅清煙毒條例、偽造文書等案件，經臺灣臺中地方法院判處
    有期徒刑3年6月、4月確定，再經裁定合併應執行有期徒刑4
    年4月確定，上開應執行有期徒刑7年、4年4月罪刑經接續執
    行，於民國89年12月14日因縮短刑期假釋出監。嗣於假釋保
    護管束期間，因再犯竊盜、毒品危害防制條例、偽造文書等
    案件，經臺灣臺中地方法院分別以93年度易字第2118號、93
    年度中簡字第2852號、93年中簡字第2855號各判處有期徒刑
    2 年、4月、3月確定，而遭撤銷前開假釋，上開罪刑並與前
    開經撤銷假釋應執行之殘刑6年10月8日接續執行。嗣因中華
    民國九十六年罪犯減刑條例之施行，經臺灣臺中地方法院以
    96年度聲減字第4263號裁定將前開11罪減刑後，分別合併定
    應執行有期徒刑2年8月、3年9月、2年2 月確定，而於98年7
    月3日縮短刑期假釋出監，於98年11月6日假釋保護管束期滿
    ，未經撤銷，視為執行完畢。詎仍不知悔改，明知海洛因係
    屬毒品危害防制條例第2條第2 項第1款所公告列管之第一級
    毒品，不得非法持有、販賣，竟分別為下列行為：
  (一)林義哲與真實姓名、年籍不詳綽號「洪仔」之成年男子，共
    同基於販賣第一級毒品海洛因以營利之犯意聯絡，以林義哲
    持用之門號0000000000號行動電話，作為販賣第一級毒品海
    洛因之聯絡工具。於99年2月4日上午7時28分29秒起至8時 8
    分32秒止，黃世崇以其持用之門號0000000000號行動電話，
    4 次撥打林義哲持用之上開行動電話聯絡洽購海洛因交易事
    宜後，林義哲即前往其位於臺中縣霧峰鄉（現已改制為臺中
    市霧峰區○○○路156巷5號住處巷口與黃世崇會合，再撥打
    電話聯絡前開具有販賣海洛因犯意聯絡之真實姓名、年籍不
    詳綽號「洪仔」之成年男子將海洛因攜往上開交易地點，俟
    「洪仔」駕駛汽車抵達後，由黃世崇交付新臺幣（下同） 1
    千元予林義哲，林義哲即單獨進入上開汽車內向其「洪仔」
    取得海洛因1 包後，再下車交付予黃世崇，而與綽號「洪仔
    」之成年男子共同販賣海洛因1次。
  (二)林義哲為獲取利益，單獨基於販賣第一級毒品海洛因牟利之
    犯意，於99年6 月11日中午12時58分許，溫士榮以其持用之
    門號0000000000號行動電話，撥打林義哲所有門號00000000
    00號行動電話，聯絡洽購海洛因交易事宜後，約定在臺中縣
    大里市（現已改制為臺中市○里區○○○路某天橋下方交易
    。林義哲即前往上開交易地點，以1 千元之代價，販賣海洛
    因1包予溫士榮，並當場向溫士榮收取1千元，而單獨販賣第
    一級毒品海洛因1次。
  (三)嗣經臺灣臺中地方法院檢察署檢察官指揮行政院海岸巡防署
    海岸巡防總局中部地區巡防局臺中機動查緝隊偵辦，經警依
    臺灣臺中地方法院核發通訊監察書，對林義哲使用之上揭行
    動電話進行監聽，並會同臺中市警察局（現已改制為臺中市
    政府警察局）第四分局對林義哲、黃世崇等人執行搜索，而
    循線查悉上情。
二、案經臺灣臺中地方法院檢察署檢察官簽分及臺中市警察局第
    四分局報告臺灣臺中地方法院檢察署檢察官偵查起訴。
    理    由
壹、證據能力方面：
一、按刑事訴訟法第159條第1項規定：「被告以外之人於審判外
    之言詞或書面陳述，除法律有規定者外，不得作為證據」；
    其立法本旨係以證人於審判外之言詞或書面陳述，屬於傳聞
    證據，此項證據，當事人無從直接對於原供述者加以詰問，
    以擔保其真實性，法院亦無從直接接觸證人而審酌其證言之
    憑信性，違背直接審理及言詞審理之原則，除具有必要性及
    信用性情況之除外者外，原則上不認其有容許性，自不具證
    據能力；至所謂具有必要性及信用性情況者，例如刑事訴訟
    法第159條之1、之2、之3、之4、之5情形，仍例外認其有證
    據能力，然此係指法院未於審判期日傳喚相關證人到庭，案
    件僅能依靠該等證人於審判外之陳述以為判斷之情形，始需
    就該等審判外供述證據嚴格依照刑事訴訟法第159條之1至之
    5 所定要件一一檢視各該證人之供述，作為證據之資格。倘
    法院已經依據當事人聲請傳喚證人到庭接受檢辯雙方之交互
    詰問，則法院既已透過直接、言詞審理方式檢驗過該證人之
    前之證詞，當事人之反對詰問權亦已受到保障得以完全行使
    之情況下，該等審判外證據除有其他法定事由（例如：非基
    於國家公權力正當行使所取得或私人非法取得等，而有害公
    共利益，即以一般證據排除法則為判斷），應認該審判外供
    述已得透過審判程式之詰問檢驗，而取得作為證據之資格，
    亦即其審判外供述與審判中供述相符部分，顯然已經構成具
    備可信之特別情狀，當然有證據資格（實務上之作用常為引
    用該等陳述與審判中陳述相符，強化該證人供述之可信度）
    ，其不符部分，作為檢視審判中所為供述可信與否之彈劾證
    據，當無不許之理，甚者，其不符部分倘係於司法警察、檢
    察事務官調查中之供述，作為認定被告犯罪與否或不構成犯
    罪與否之證據，亦僅需依照刑事訴訟法第159條之2規定，斟
    酌其審判外供述作成外部環境、製作過程、內容、功能等情
    況認為之前供述較為可信，即可取得證據之資格，而作為認
    定事實之證據資格，有最高法院94年度臺上字第2507號、95
    年度臺上字第2515號判決意旨可資參照。查：證人黃世崇、
    溫士榮於警詢時之陳述，雖均屬被告以外之人於審判外之陳
    述，惟其等均已於原審行交互詰問、證人陳世崇且再於本院
    行交互詰問，給予被告與辯護人行使對質詰問權，足以保障
    被告之詰問權，且其等於警詢時之陳述係出於自由意識下所
    為，並無違法取證之情形，亦為證明犯罪事實存否所必要。
    從而依上揭規定，其等在警詢中之證言，自均具有證據能力
    ，並容許以之作為彈劾其於法院審理時所為證述之憑信性。
二、次按被告以外之人於偵查中向檢察官所為之陳述，除顯有不
    可信之情況者外，得為證據，刑事訴訟法第159 條之1 第 2
    項定有明文。又按詰問權係指訴訟上當事人有在審判庭輪流
    盤問證人，以求發現真實，辨明供述證據真偽之權利。於現
    行刑事訴訟制度之設計，以刑事訴訟法第166 條以下規定之
    交互詰問為實踐，屬於人證調查證據程序之一環；與證據能
    力係指符合法律所規定之證據適格，而得成為證明犯罪事實
    存在與否之證據適格，性質不同。偵查中檢察官為蒐集被告
    犯罪證據，訊問證人在於確認被告嫌疑有無及內容，與審判
    期日透過當事人攻防，調查證人認定事實之性質及目的有別
    。偵查中訊問證人，法無明文必須傳喚被告使之得以在場；
    刑事訴訟法第248 條第1 項前段雖規定「如被告在場者，被
    告得親自詰問」，事實上亦難期被告有於偵查中行使詰問權
    之機會。此項未經被告詰問之被告以外之人於偵查中向檢察
    官所為之陳述，依刑事訴訟法第159 條之1 第2 項規定，原
    則上屬於法律規定為有證據能力之傳聞證據，於例外顯有不
    可信之情況，始否定其證據能力。是得為證據之被告以外之
    人於偵查中向檢察官所為之陳述，因其陳述未經被告詰問，
    應認屬於未經合法調查之證據，非屬無證據能力，而禁止證
    據使用。此項詰問權之欠缺，非不得於審判中由被告行使以
    補正，而完足為經合法調查之證據（最高法院96年度台上字
    第4365號判決要旨參照）。查證人黃世崇、溫士榮於檢察官
    偵查中所為之陳述，固屬被告以外之人於審判外之陳述而為
    傳聞證據，惟其等於偵查中作證前，既經檢察官告以具結義
    務及偽證處罰並命朗讀後具結（見98年度他字第4288號偵查
    卷第58至61頁、99年度偵緝字第1648號偵查卷第62至65頁）
    ，以偽證罪責擔保其等證詞之真實性，且其等作成證詞之過
    程並無顯不可信之狀況，依上說明，本屬有證據能力之傳聞
    證據，雖未經被告於偵查程序為詰問，但證人黃世崇、溫士
    榮於原審審理時均經以證人身分到庭補正詰問程序，而完足
    為合法調查之證據，以證人黃世崇、溫士榮於偵查中之陳述
    作為被告犯罪證據，應屬適當，自有證據能力。
三、通訊監察錄音之譯文，僅屬依據監聽錄音結果予以翻譯之文
    字，固具文書證據之外觀，但實際上仍應認監聽所得之錄音
    帶或光碟，始屬調查犯罪所得之證物，乃係刑事訴訟法第16
    5 條之1 第2 項所稱之證物，如其蒐證程序合法，並經合法
    調查，自具證據能力。因此檢察官如提出通訊監察錄音之譯
    文為其證據方法，實乃以其監聽所得之錄音帶或光碟，為調
    查犯罪所得之證物，法院本應依刑事訴訟法第165 條之1 所
    列之方法調查，以判斷該錄音帶或光碟是否與通訊監察錄音
    之譯文相符。而監聽錄音製作之譯文，雖通常為偵查犯罪機
    關單方面製作，然若被告或訴訟關係人對其真實性並無爭執
    ，經法院於審判期日提示譯文供當事人辨認、表示意見並為
    辯論者，程序自屬適法（最高法院95年度臺上字第295 號、
    94年度臺上字第4665號、第1270號、93年度臺上字第6510號
    判決意旨參照）。即警察機關對犯罪嫌疑人依法監聽電話所
    製作之通訊監察紀錄譯文，實乃該監聽電話錄音之派生證據
    ，是倘係公務員依法定程序而取得，被告或訴訟關係人就其
    真實性復無爭執，法院並曾依刑事訴訟法第165 條第1 項規
    定，踐行證據調查之法定程序，向被告宣讀或告以要旨，則
    其自得採為認定被告有罪之基礎，而有證據能力。本件卷附
    通訊監察譯文表，均係依合法核發之通訊監察書而為實施，
    且其各該監聽期間、監聽電話號碼悉與通訊監察書所核准之
    範圍相符，有臺灣臺中地方法院98年12月16日98年聲監字第
    1482號、99年1 月12日99年聲監續字第49號、99年6月8日99
    年度聲監字第941號通訊監察書暨電話附表各1份附卷可稽（
    見99年度警聲搜字第950 號偵查卷宗第11至15頁、99年度警
    聲搜字第4525號偵查卷第11頁），該等通訊監察所取得之證
    據資料經警製作為譯文後，復業經本院踐行證據調查之法定
    程序，於審判期日向被告宣讀或告以要旨，而被告及其辯護
    人均表示沒有意見，揆諸上開說明，卷附通訊監察譯文自亦
    有證據能力。
四、末按被告以外之人（包括證人、鑑定人、告訴人、被害人及
    共同被告等）於審判外之陳述雖不符刑事訴訟法第159 條之
    1 至之4 等4 條之規定，而經當事人於審判程序同意作為證
    據，法院審酌該言詞陳述或書面陳述作成時之情況，認為適
    當者，亦得為證據；當事人、代理人或辯護人於法院調查證
    據時，知有刑事訴訟法第159 條第1 項不得為證據之情形，
    而未於言詞辯論終結前聲明異議者，視為有前項之同意，同
    法第159 條之5 定有明文。立法意旨在於傳聞證據未經當事
    人之反對詰問予以核實，原則上先予排除。惟若當事人已放
    棄反對詰問權，於審判程序中表明同意該等傳聞證據可作為
    證據；或於言詞辯論終結前未聲明異議，基於尊重當事人對
    傳聞證據之處分權，及證據資料愈豐富，愈有助於真實發見
    之理念，且強化言詞辯論主義，使訴訟程序得以順暢進行，
    上開傳聞證據亦均具有證據能力。查檢察官、被告及辯護人
    對於本案卷內其餘相關供述之證據能力，於本院準備程序中
    均表示沒有意見等語，且檢察官、被告及辯護人就上述證據
    資料，並未就有合於刑事訴訟法第159條第1項不得為證據之
    情形於本院言詞辯論終結前聲明異議，而上述文書卷證資料
    亦經本院於審理期日逐一提示、朗讀，並告以要旨，本院復
    審酌相關文書卷證資料之製作、取得，並無證據顯示有何違
    背程序規定情事，依據上述之說明，均應具有證據能力。
五、本件認定事實所引用之卷內其餘所有卷證資料，並無證據證
    明係公務員違背法定程序所取得，檢察官、被告及辯護人於
    審判程序中復未於言詞辯論終結前表示異議，且表示沒有意
    見，均認有證據能力，併予敘明。
貳、實體方面：
一、訊據被告林義哲對於門號0000000000號、0000000000號行動
    電話為其所持有使用之事實，固供認不諱，惟矢口否認有何
    販賣第一級毒品海洛因之犯行，辯稱：伊和證人黃世崇、溫
    士榮是朋友，曾一起施用海洛因，本案僅係單純幫證人黃世
    崇、溫士榮調毒品海洛因，沒有得到任何好處，並無販賣海
    洛因云云。
二、惟查：
  (一)關於事實欄一(一)所示販賣第一級毒品海洛因予證人黃世崇部
    分：
  1.門號0000000000號行動電話係被告林義哲所持用之事實，業
    據其於原審審理時供承在卷（見原審卷100年4月26日審判筆
    錄第22頁）。而門號0000000000號行動電話則係證人黃世崇
    所持用乙節，亦據證人黃世崇於原審審理時證述明確（見原
    審卷100年4月26日審判筆錄第4頁）。是上開門號000000000
    0 號、0000000000號行動電話分別係被告林義哲及證人黃世
    崇所使用無訛。
  2.上開門號0000000000號、0000000000號2 支行動電話於99年
    2 月4 日上午7 時28分29秒之通訊監察譯文內容為：「B （
    指證人黃世崇）：你朋友有辦法拿嗎？A （即被告林義哲）
    ：多少？B ：看能不能跟昨天一樣阿。A ：好啦。」；於同
    日上午7 時35分36秒之通訊監察譯文內容為：「A （即被告
    林義哲）：來啦。B （指證人黃世崇）：要在哪裡等？一樣
    昨天那邊嗎？A ：我這邊啦。B ：他要過去你那邊喔。A ：
    來啦。B ：我這邊借兩千你那邊要借多少？一樣嗎？A ：一
    樣啦。B ：我現在過去咩。」；於同日上午8 時0 分7 秒之
    通訊監察譯文內容為：「A （即被告林義哲）：到哪裏了？
    B （指證人黃世崇）：我已經在四德路中投了啦，在哪裡等
    你？A ：巷子口啦。B ：你家巷子口喔？A ：恩啦。」；於
    同日上午8 時8 分32秒之通話內容為：「B ：可以出來了喔
    。A ：等我一下。」等語，有通訊監察譯文表1 份在卷可憑
    （見98年度他字第4288號偵查卷第19頁）。
  3.證人黃世崇分別於警偵審中為如下之證詞：
  (1)於警詢時證稱：伊從98年10月開始施用海洛因，最後一次施
    用是99年2 月27日20時在住處房間內施用，施用的海洛因是
    向綽號「汽水」（經指認相片即被告林義哲）之男子購買，
    約購買5至6次，是從98年10月份開始，在台中縣霧峰鄉（改
    制後為台中市霧峰區○○○路神農大帝廟口向「汽水」購買
    ，每次以每小包新台幣1 千元代價購得，汽水是伊服刑時之
    獄友等語（見同上偵查卷第13至14頁警詢筆錄）。
  (2)於檢察官偵查中具結證稱：「（﹝提示0000000000與000000
    0000於99年2 月4日上午8時0分7秒通訊監察譯文﹞有無印象
    ？）這次我是跟『汽水』（即指認照片編號2 之被告林義哲
    ）買1000元的海洛因，我們是在中投的四德路交易，該處算
    是霧峰，是『汽水』親自拿來給我的。」、「（你單純跟『
    汽水』買海洛因或跟他合資？）我是單純跟『汽水』買海洛
    因」等語（見同上偵查卷第59至60頁）。
  (3)於原審審理時具結證述：「（檢察官問：你與被告林義哲認
    識多久？如何認識？）97年間在監獄認識被告。」、「（檢
    察官問：與被告林義哲交情如何？）普通朋友。」、「（檢
    察官問：0000000000的行動電話是何人所有？）我母親的，
    但是是由我在使用。」、「（檢察官問：你之前都施用何毒
    品？）海洛因。」、「（檢察官問：毒品的來源？）打電話
    給被告林義哲。」、「（檢察官問：99年3月2日你在警詢及
    偵查中都有證述，當時所為之陳述是否按照你自己的意思陳
    述？有無遭不當取供？）是。沒有。」、「（檢察官問：99
    年2月4日7 時35分36秒，這通電話你說要在哪裡等，一樣昨
    天那邊嗎？被告回答我這邊啦，你說我這邊借2 千，你那邊
    要借多少，一樣嗎？被告回答說一樣啦，這是什麼意思？﹝
    提示上開他字卷第19頁﹞是我與被告林義哲合資購買海洛因
    ，至於向何人購買我不清楚，借2千就是我出2千，我問被告
    他要出多少，被告說一樣，就是也是出2 千元。」、「（檢
    察官問：同日8時0分7 秒這通電話，你說你家巷子口，被告
    答嗯啊，這是什麼意思？﹝提示上開他字卷第19頁﹞是到被
    告林義哲他家巷子口，到巷子口時，被告還沒有交東西給我
    。我講的調的意思，是叫被告林義哲打電話給他的朋友，問
    有沒有海洛因。」、「（檢察官問：99年2月4日當天有無買
    到海洛因？）有。被告林義哲的朋友開車過來他家巷子口，
    被告進到他朋友的車上，下車再拿毒品給我，我拿1 千元給
    被告林義哲。」、「（辯護人問：0000000000電話是何人所
    持用？）我打這隻電話是找被告林義哲。」、「（辯護人問
    ：你如何知道打這隻電話可以找到被告林義哲？）是被告林
    義哲告訴我。」、「（辯護人問：你如何知道可以找被告林
    義哲買毒品？）被告林義哲有跟我講過他的朋友那邊有。」
    、「（辯護人問：99年2月4日你撥打0000000000電話，你是
    要找被告林義哲，還是要找被告林義哲的藥頭？）我是要找
    被告林義哲。」、「（辯護人問：你在2月4日7 點28分這通
    電話，你有詢問被告林義哲說，你朋友有辦法拿嗎？是指何
    意思？﹝提示上開他字卷第19頁﹞）問被告林義哲的朋友那
    邊有無海洛因。如果他的朋友那邊有，我就會拿。」、「（
    辯護人問：你在2月4日7 點35分這通電話，你又說他要過去
    你那邊，這是指什麼意思？﹝提示上開他字卷第19頁﹞）他
    是指被告的朋友，要過去被告家的巷子口。」、「（辯護人
    問：你上開通話的意思，是找被告約藥頭到被告家巷子口購
    買海洛因？）是。」、「（辯護人問：你剛才又有跟檢察官
    回答當天是借2 千要合資，又說是被告的朋友到巷子口，你
    拿1 千元給被告，被告到他朋友車上拿完毒品再交給你，當
    日究竟是要購買毒品，還是合資？）我只知道我拿1 千元給
    被告，被告拿1 包毒品給我，我不知道被告有無拿錢出來，
    因為被告是到他的朋友車上。」、「（審判長問：你剛才稱
    向被告調毒品，是否就是指你交錢給被告，被告向其藥頭拿
    到毒品之後交給你？）是。」、「（審判長問：99年2月4日
    你交1 千元給被告林義哲前，被告是否已經告訴你，其藥頭
    當天只有1 千元的海洛因？）當天我與被告見面後，本來是
    要拿2 千元的海洛因，被告先去他朋友的車上，再回來我的
    車上，拿1包毒品告訴我，他朋友就只剩下這1千元的毒品，
    問我要不要，我說好，被告就交1包海洛因給我，我就拿1千
    元給被告，被告就上他的朋友的車上，我就離開被告他家的
    巷子口。」、「（審判長問：所以你當天拿到被告交付的該
    1 包海洛因，並沒有與被告平分該海洛因？）是。我拿到那
    包海洛因就開車離開。」、「（審判長問：依你所述被告當
    時自其朋友拿剩1 千元的海洛因問你要不要購買，你說好，
    是否表示被告並無意願要出資與你合資購買該包海洛因？）
    沒有合資購買，因為就只剩下這一包，我拿了就走。」、「
    （受命法官問：被告的綽號是否為汽水？）是。」、「（受
    命法官問：2月4日當天是被告朋友先到，被告跟你拿錢，或
    是你等被告先拿完毒品再交錢給被告？）我先到被告家巷子
    口，被告先上我的車，被告在我的車上打電話給他朋友，意
    思是說我到了，被告就問他的朋友說我要2 千，問他有沒有
    ，他朋友說只剩下1 張，我有聽到他們對話，然後被告問我
    說，只剩下1 張，問我要不要，我說好。我們就在巷子口等
    被告朋友，他朋友到的時候，我就給被告1 千元，被告就下
    車到他朋友車上。他下他的朋友車後就到我車上拿1 包海洛
    因給我。」等語（見原審卷100年4月26日審判筆錄第3 至14
    頁）。
  (4)於本院審理中亦具結證稱：伊當天打電話係向被告買海洛因
    ，因伊不認識被告的朋友，伊先給被告1 千元，被告才去朋
    友車上拿海洛因，被告再拿給伊等語（見本院卷第59頁至第
    60頁）。
  (5)經核其偵查及審判中先後指證情節，就關於其向被告購買海
    洛因之時間、數量及確實完成交易而取得海洛因等細節，前
    後一致，若非屬實，證人黃世崇應無法就多項事實之細節均
    能為前後一致之證述，且復核與上開通訊監察譯文大致相符
    ；參以被告於原審審理時亦供承證人黃世崇所述實在等情（
    見原審卷100年4月26日審判筆錄第14頁），足徵證人黃世崇
    證述有於上開對話後，於上揭時、地與被告交易海洛因之情
    節，尚非憑空虛捏，而堪採信。雖證人黃世崇於原審審理時
    又具結證稱：伊原係欲與被告合購海洛因，伊出資2 千元等
    語，然此與其與警詢及偵查中所證係單純向被告購買海洛因
    ，並未合資購買海洛因等語已有不符，且縱使渠等如通訊監
    察譯文對話原係欲合資購買海洛因，但證人黃世崇嗣亦已於
    原審明白證述當時經被告向其友人詢問後，因被告友人僅餘
    1 千元之海洛因，被告乃詢問其是否要購買該1 千元之海洛
    因，經其同意而交付1 千元予被告後，被告即向其友人取得
    該包海洛因並交付予證人黃世崇，兩人並未合資購買海洛因
    等語綦詳（見原審100年4月26日審判筆錄第14頁），益徵99
    年2月4日上午，證人黃世崇確僅係向被告購買海洛因，兩人
    實際上並無合資購買海洛因乙節甚明。至證人黃世崇雖於本
    院審理中證稱：「（被告林義哲問：是否當時因為只剩下 1
    包，所以我把這1 包讓給你買，我還講1人出5百元一起用？
    ）是的。」云云（見本院卷第60頁），惟此與其警偵審歷次
    所證完全不同，核係因被告之誘導而為之證述，與事實不符
    ，實難採信。是證人黃世崇於99年2 月4日上午7時28分29秒
    起至8時8分32秒止，以其持用之門號0000000000號行動電話
    ，4 次撥打被告持用之上開行動電話聯絡洽購海洛因交易事
    宜後，被告即前往臺中縣霧峰鄉與黃世崇交易海洛因1 包之
    事實，應堪認定。又證人黃世崇於警詢時雖曾證稱：自98年
    10月起，曾向被告購買5至6次海洛云云。惟此與其於偵審中
    所證之時間、次數不符，除於本院上開認定之100年2月4日1
    次外，復查無通訊監察譯文等其他補強證據可佐，依「罪證
    有疑，利於被告」之原則，就證人黃世崇部分，自應認定被
    告僅有販賣毒品海洛因1次予證人黃世崇，而排除其他。
  4.另證人黃世崇就本件毒品交易地點，雖於警詢、偵查中及本
    院審理時所述有所不符。證人黃世崇於警詢時證稱：伊在台
    中縣霧峰鄉○○路神農大帝廟口向被告購買海洛因等語；於
    偵查中證述：伊等係在中投四德路交易毒品，該處算是霧峰
    ，係「汽水」親自將海洛因交給伊等語，惟於原審審理時則
    具結證述：「（99年2月4日當天）我先到被告家巷子口，被
    告先上我的車，被告在我的車上打電話給他朋友，意思是說
    我到了，被告就問他的朋友說我要2 千，問他有沒有，他朋
    友說只剩下1 張，我有聽到他們對話，然後被告問我說，只
    剩下1 張，問我要不要，我說好。我們就在巷子口等被告朋
    友，他朋友到的時候，我就給被告1 千元，被告就下車到他
    朋友車上。他下他的朋友車後就到我車上拿1 包海洛因給我
    。」等語，已如前述，而證人黃世崇與被告係昔日獄友，渠
    等並無怨隙等情，亦據證人黃世崇原審及本院供明在卷（見
    原審卷100年4月26日審判筆錄第13頁，本院卷第60頁），衡
    情證人黃世崇應無就此交易細節故為虛偽不實陳述之虞。佐
    以被告亦供承：當時伊係與證人黃世崇約在伊住家即臺中縣
    霧峰鄉○○路156 巷口交付海洛因，並非起訴書所載四德路
    ，伊毒品來源係「洪仔」，因證人黃世崇不認識「洪仔」，
    且「洪仔」也不要太複雜，所以黃世崇透過伊向「洪仔」購
    買海洛因等語（見原審卷100年4月26日審判筆錄第21至22頁
    ），再衡諸無論毒品販出者或販入者，原均未預期將遭警捕
    獲，自未刻意記憶各次交易之相關細節；況人之記憶本屬有
    限，就多次重複之同類行為，事後追憶陳述，或因未及想起
    而不完整，或因相互交錯致生齟齬，均屬難免，自難執細節
    上之差異，即認上揭證人所述確有向被告購買毒品之主要證
    詞為不可採。綜此各節，本院認證人黃世崇於原審所為上開
    本件交易地點及過程之證述，應屬可採。是被告應係於99年
    2月4日上午8時8分許與證人黃世崇為上開對話後，即前往其
    位於臺中縣霧峰鄉○○路156巷5號住處巷口與黃世崇會合，
    再撥打電話聯絡綽號「洪仔」之成年男子將海洛因攜往上開
    交易地點，俟「洪仔」駕駛汽車抵達後，由黃世崇交付1 千
    元予被告，被告即進入上開汽車內向「洪仔」取得海洛因 1
    包後交付予黃世崇之事實，堪以認定。
  5.再被告既係以其持用之門號0000000000號行動電話接聽黃世
    崇之來電，並聯絡毒品交易事宜後，前往其位於臺中縣霧峰
    鄉○○路156 巷5 號住家巷口與黃世崇會合，再撥打電話聯
    絡「洪仔」將海洛因攜往上開地點，並與黃世崇一起等候「
    洪仔」駕車抵達後，由黃世崇交付1 千元予被告，被告再進
    入「洪仔」所駕駛之汽車內向「洪仔」取得海洛因1 包後交
    予黃世崇，則被告上開負責聯繫毒品交易事宜，並約同黃世
    崇前往交易地點，且由被告負責向黃世崇收取販賣海洛因之
    價金，及向該真實姓名、年籍不詳綽號「洪仔」之成年男子
    取貨交付海洛因予黃世崇之行為，核其情形已屬將第一級毒
    品置於其實力支配之下，依其自主之決定交付欲取得毒品之
    人，其係直接從事本件販賣海洛因予黃世崇之人，且被告與
    該真實姓名、年籍不詳綽號「洪仔」之成年男子間有販賣海
    洛因之犯意聯絡及行為分擔，亦甚顯明。
  6.綜上事證，足見被告確有於犯罪事實欄「一(一)」所載時、地
    ，販賣第一級毒品海洛因予黃世崇之事實。被告辯稱未販賣
    海洛因予證人黃世崇，或至多僅構成轉讓第一級毒品罪云云
    ，均係卸責之詞，不足採信。
  (二)關於事實欄一(二)所示販賣第一級毒品海洛因予證人溫士榮部
    分：
  1.門號0000000000號行動電話係被告林義哲所持用之事實，業
    據其於原審審理時供承在卷（見原審卷第27頁）。而門號00
    00000000號行動電話則係證人溫士榮所持用乙節，亦據證人
    溫士榮於偵查中及原審審理時證述明確（見99年度偵緝字第
    1648號偵查卷第62頁、原審卷100年4月26日審判筆錄第15頁
    ）。是上開門號0000000000號、0000000000號行動電話分別
    係被告林義哲及證人溫士榮所使用無訛。
  2.上開門號0000000000號、0000000000號2 支行動電話於99年
    6 月11日中午12時58分之通訊監察譯文內容為：「B （指證
    人溫士榮）：你好，你在市內嗎？？A （即被告林義哲）：
    對阿，你要喝酒嗎？B ：對阿。A ：德芳路的立人橋，你知
    道嗎？B ：恩。A ：德芳路建一條新橋，要過去十九甲那條
    。B ：我知道。A ：堤岸邊喔。B ：好。A ：要幾罐？B ：
    1 罐就好。」等語；於同日下午1 時1 分之通訊監察譯文內
    容為：「B （指證人溫士榮）：喂，我快要到了，你可以出
    來了，我在仁愛醫院了。A （即被告林義哲）：好。」等語
    ；於同日下午1 時6 分之通訊監察譯文內容為：「B （指證
    人溫士榮）：喂。A （即被告林義哲）：怎樣？B ：你那邊
    要硬的嗎？A ：有阿，要多少？B ：一樣，一張。A ：好阿
    ，你在哪？B ：我到了，我騎機車，我在天橋下，我全身都
    濕了」等語，有通訊監察譯文表1 份在卷可憑（見99年度偵
    緝字第1648號偵查卷第58頁）。
  3.證人溫士榮於警偵審分別為如下之證詞：
  (1)於警詢時證稱：「（本隊提供0000000000於6 月11日12時58
    分你與0000000000之通話譯文，請你說明該通通話內容之意
    思？）該通電話是我打給綽號汽水的男子，他問我要不要拿
    東西，我跟他說要拿1000元。通話內容中的喝酒是表示毒品
    海洛因，1罐代表1000元。」「（本隊提供0000000000於6月
    11日13時06分你與0000000000之通話譯文，請你說明該通通
    話內容之意思？）該通電話是我要跟綽號汽水的男子購買10
    00元的海洛因，我跟他約在德芳南路予元堤路的路口天橋下
    交易。」等語（見99年度偵緝字第1648號偵查卷第55頁警詢
    筆錄）。
  (2)於檢察官偵查中證述：「（﹝提示0000 000000與000000000
    0於99年6月11日12時58分、13時1分、16時6分監聽譯文﹞內
    容為何意？）提示譯文是我跟汽水（即第三分局指認口卡中
    編號8 之被告林義哲）的對話內容，譯文中『喝酒』意指要
    跟汽水買毒品，『一罐』就是要買1 千元毒品海洛因，我跟
    汽水都是約在大里市○○○路天橋下面，當天中午汽水是 1
    人騎機車到場，我是1人開車到場，現場我有交付1千元予汽
    水，汽水有交1 包毒品海洛因給我，當天有無下雨我沒有印
    象」、「（買到毒品是何時施用？）拿到毒品後馬上拿到車
    上施用完畢，我是一次施用完畢，之後就沒有再施用毒品了
    。」等語（見同上偵查卷第63頁）。
  (3)於原審審理時具結證述：「（檢察官問：是否認識在庭被告
    ？）認識不是很久，是透過他人介紹，應該是在99年3、4月
    間或4、5 月間認識被告的。」、「（檢察官問：99年6月11
    日中午12時許，你有以上開行動電話撥打0000000000電話，
    對方稱要幾罐，你回答說1 罐就好，這是何意思？﹝提示偵
    緝卷第58頁﹞）1罐是1千元的海洛因。」、「（檢察官問：
    同日13時6 分，你以該支行動電話與0000000000的對話中，
    你稱，你那邊要硬的嗎？對方稱，有啦，要多少？你稱，一
    樣1 張，對方說，好啊，你在哪兒，是什麼意思？﹝提示偵
    緝卷第58頁﹞）硬的是指安非他命，1張就是1千元，本來要
    買安非他命，但是後來沒有買。」、「（檢察官問：上開這
    兩通電話，你的通話對象是何人？）就是在庭被告，我都稱
    呼被告『眼鏡的』。因為我不知道他的真實姓名。」、「（
    檢察官問：你剛剛稱，99年6 月11日中午12時許，你跟被告
    購買海洛因1 千元，是在何地點交易？﹝提示同上偵緝卷第
    58頁﹞）是約在德芳南路的一個天橋下，詳細地點我忘記了
    。」、「（檢察官問：你為何知道可以跟被告拿毒品？）因
    為被告曾經告訴過我他的朋友有毒品。因為有一次在我的朋
    友那邊，被告也在場，我朋友有介紹被告，被告當時有告訴
    我說他朋友那邊有毒品可以拿，因為被告知道我有施用毒品
    ，所以我才拜託被告拿毒品。」、「（檢察官問：99年6 月
    11日中午12時許，你在德芳南路的天橋下與被告交易毒品，
    還有無其他第三者在場？）沒有，我先把錢拿給被告，被告
    叫我在現場等一下，他說他要去跟別人拿毒品，我等了約10
    餘分鐘後，被告就回來，拿1 包毒品給我。」、「（檢察官
    問：你與被告有無金錢糾紛或任何恩怨？）沒有。」、「（
    檢察官問：99年12月13日你在警詢及偵查中，你當時所為之
    陳述是否照你自己的意思而為陳述？）是。」、「（辯護人
    問：你在99年6 月11日撥打電話給被告，你是要直接向被告
    購買海洛因，還是請被告向別人購買海洛因？）我是向被告
    買毒品，至於被告向何人購買，我不清楚。」、「（辯護人
    問：你之前都陳述你的毒品是向綽號汽水的男子購買，現在
    又稱你都稱呼被告『眼鏡的』，究竟你是否認識被告？）我
    都稱呼被告眼鏡的，汽水是警察告訴我的，我不會認錯被告
    。」、「（辯護人問：99年6 月11日當天被告是如何過來交
    易現場？）被告是騎機車到現場，我開車到現場。」、「（
    辯護人問：你說當天你先把錢給被告，被告叫你在現場等候
    ，有無說要做什麼？）被告告訴我說，他要去跟他朋友拿毒
    品，正常情形他也不會告訴我他的朋友是誰。」、「（辯護
    人問：你當天為何未與被告一起前往？）我沒有要求要一起
    前往，因為被告曾經說對方如果是不熟悉的人，比較不願意
    碰面。」等語（見原審卷100年4月26日審判筆錄第14至18頁
    ）。
  (4)經核其先後指證情節，就關於其向被告購買海洛因之時間、
    地點、數量、金額及確實完成交易而取得海洛因等細節，前
    後一致，若非屬實，證人溫士榮應無法就多項事實之細節均
    能為前後一致之證述；又衡諸海洛因係第一級毒品，無論持
    有、施用、販賣，均屬違法行為，為治安機關所嚴查，此為
    眾所週知，毒品交易均於隱密下進行，其以通信聯絡亦鮮有
    明白直接以「毒品」、「海洛因」等名稱或相近之用語稱之
    ，向以暗語或彼此已有默契之含混語意而為溝通，是依上開
    通訊監察譯文所示，雖未見雙方明言購買毒品之說詞，惟經
    核證人溫士榮於偵查中及原審審理時先後指證情節，就關於
    其向被告購買海洛因之時間、地點、數量、金額及確實完成
    交易而取得海洛因細節既均能為前後一致之證述，且上開通
    訊內容確有約定交易之數量、地點，足徵證人溫士榮證述有
    於上開對話後，於上揭時、地與被告交易海洛因之情節，應
    非子虛，而堪採信。至證人溫士榮就其當日係駕車前往上開
    交易地點之證述，雖與上開通訊監察譯文所載略有不符，然
    此應係因時間久遠記憶模糊所致，尚難執此細節上之差異，
    即認證人溫士榮所述確有向被告購買1 千元海洛因之主要證
    詞為不可採，併予敘明。再前揭行動電話通訊監察譯文與證
    人溫士榮之證述有相當之關聯性，足以補強證人溫士榮之證
    詞，而擔保其前開所供向被告購買海洛因之真實性。從而，
    被告確有於犯罪事實欄「一(二)」所載時、地，販賣海洛因予
    證人溫士榮之事實，應堪認定。被告辯稱其未販賣海洛因予
    溫士榮云云，應係事後卸責之詞，不足採信。
  (三)末按邇來政府為杜絕毒品氾濫，毒害人民甚深，再三宣導民
    眾遠離毒品、媒體之報導既深且廣，對於毒品之禁絕，應為
    民眾所熟悉；被告既為智識健全之成年人，且在本案之前即
    有毒品前科，有臺灣高等法院被告前案紀錄表在卷可參，對
    此自無不知之理。又政府對於查緝施用、轉讓及販賣毒品無
    不嚴格執行，且販賣毒品罪更係重罪，設若無利可圖，衡情
    一般持有毒品者，當不致輕易將持有毒品交付他人。何況第
    一級毒品海洛因之取得不易及物稀價昂之情形，苟被告於有
    償交付毒品海洛因給上開證人之交易過程中，並無利益可圖
    ，此無異謂其係在甘冒被查獲並被移送法辦之風險之情形下
    ，費時費事而平白將第一級毒品海洛因交付給並無特殊情誼
    之人施用，此情顯難認符情理，是被告購入上開毒品海洛因
    之價格，應較其出售之價格為低，而有從中賺取買賣價差牟
    利之意圖及事實，應屬合理之認定。再者，販賣毒品海洛因
    係違法行為，非可公然為之，而海洛因亦無公定價格，係可
    任意分裝增減分量，且每次買賣之價格、數量，亦隨時依雙
    方之關係深淺、資力、需求量、對行情之認知、來源是否充
    裕、查緝是否嚴緊、購買者被查獲時供述購買對象之可能風
    險之評估等因素，而異其標準，機動調整，非可一概論之。
    從而販賣之利得，除非經行為人詳細供出各次所販賣之毒品
    之進價及售價，且數量俱臻明確外，實難察得其交易實情。
    然販賣者從價差或量差中牟利，方式雖異，惟其販賣行為在
    意圖營利則屬同一。從而，舉凡有償交易，除確有反證足以
    認定其確係另基於某種非圖利本意而轉讓毒品之外，通常尚
    難因無法查悉其精確之販入價格，以作為是否高價賣出之比
    較，即任販賣者諉以無營利之意思，而阻卻對其販賣毒品犯
    行之追訴。本案被告與證人黃世崇、溫士榮間之上開毒品海
    洛因交易屬有償行為，被告於接獲證人黃世崇、溫士榮之電
    話後，費時、費事而分別前往上開約定之交易地點進行交易
    ，倘非有利可圖，被告應不致願意甘冒刑罰重責而為本案上
    開犯行，足認被告主觀上確有營利之意圖甚明。
  (四)綜上所述，被告前開所辯，均係事後卸責之詞，不足採信。
    本案犯罪事證明確，被告有於上開販售第一級毒品海洛因予
    黃世崇、溫士榮之犯行，堪以認定。至被告再聲請傳喚證人
    溫士榮到庭作證，經核已無必要，爰不另為傳喚。
三、論罪科刑：
  (一)核被告林義哲如事實欄一(一)、(二)所為，均係犯毒品危害防制
    條例第4條第1項之販賣第一級毒品罪。被告販賣前持有海洛
    因之低度行為，為販賣海洛因之高度行為所吸收，不另論罪
    。被告與真實姓名、年籍不詳綽號「洪仔」之成年人間，就
    事實欄一(一)所示販賣第一級毒品予黃世崇之犯行，有犯意之
    聯絡及行為之分擔，應論以共同正犯，公訴人就此漏未為共
    犯之認定，容有未洽。又被告所為上開2 次販賣第一級毒品
    罪間，犯意各別，行為互殊，應予分論併罰。另被告前因違
    反麻醉藥品管理條例案件，經本院判處有期徒刑7 月及2年6
    月，定應執行有期徒2 年10月確定；復因違反肅清煙毒條例
    案件，經臺灣臺中地方法院判處有期徒刑3年1月確定，前案
    各案嗣經本院以85年度聲字第208 號裁定合併應執行有期徒
    刑5 年10月確定；另因竊盜及違反槍砲彈藥刀械管制條例案
    件，經臺灣臺中地方法院判處有期徒刑10月、8 月，應執行
    有期徒刑1年4月確定，嗣再經裁定與前開案件合併應執行有
    期徒刑7 年確定。又因違反麻罪藥品管理條例案件，經臺灣
    桃園地方法院判處有期徒刑10月確定，及因違反肅清煙毒條
    例、偽造文書等案件，經臺灣臺中地方法院判處有期徒刑 3
    年6月、4月確定，再經裁定合併應執行有期徒刑4年4月確定
    ，上開應執行有期徒刑7年、4 年4月罪刑經接續執行，於89
    年12月14日因縮短刑期假釋出監。嗣於假釋保護管束期間，
    因再犯竊盜、毒品危害防制條例、偽造文書等案件，經臺灣
    臺中地方法院分別以93年度易字第2118號、93年度中簡字第
    2852 號、93年中簡字第2855號各判處有期徒刑2年、4月、3
    月確定，而遭撤銷前開假釋，上開罪刑並與前開經撤銷假釋
    應執行之殘刑6年10月8日接續執行。嗣因中華民國九十六年
    罪犯減刑條例之施行，經臺灣臺中地方法院以96年度聲減字
    第4263號裁定將前開11罪減刑後，分別合併定應執行有期徒
    刑2年8月、3年9月、2年2月確定，而於98年7月3日縮短刑期
    假釋出監，於98年11月6 日假釋保護管束期滿，未經撤銷，
    視為執行完畢等情，有臺灣高等法院被告前案紀錄表1 份在
    卷足參，其前受有期徒刑之執行完畢5 年內，故意再犯本件
    有期徒刑以上之2 罪，均為累犯，除死刑、無期徒刑部分依
    法不得加重外，其餘部分則均應依刑法第47條第1 項規定，
    加重其刑。
  (二)按毒品危害防制條例第17條所稱「供出毒品來源，因而破獲
    者」，係指被告供出毒品來源之有關資料，諸如前手之姓名
    、年籍、住居所、或其他足資辨別之特徵等，使調查或偵查
    犯罪之公務員因而對之發動調查或偵查並破獲者而言。申言
    之，被告之「供出毒品來源」，與調查或偵查犯罪之公務員
    對之發動調查或偵查並進而破獲之間，論理上須具有先後且
    相當的因果關係，非謂被告一有「自白」、「指認」毒品來
    源之人，而破獲在後，即得依上開規定予以減刑。被告雖於
    原審審判期日供稱：伊毒品來源為「洪仔」，伊好像有指認
    過，好像叫洪振鄉，去年年底伊被查獲那次，曾在霧峰分局
    萬豐派出所供述伊藥頭是「洪仔」等語（見原審100年4月26
    日審判筆錄第21頁），然遍觀本案全卷，被告於警詢及檢察
    官偵查中從未曾供出其毒品來源為「洪仔」，亦查無姓名「
    洪振鄉」者有因被告之供述而遭破獲起訴之情事，且經本院
    查閱「洪振鄉」之前科紀錄，民國89年之後並無「洪振鄉」
    之前科紀錄，是以本案被告自無毒品危害防制條例第17條第
    1 項規定之適用，併予敘明。從而，被告另聲請傳喚證人即
    警員戴文鎮以查證其有供出上手「洪振鄉」，已無必要，爰
    不再為傳喚。
  (三)次按刑之量定，為求個案裁判之妥當性，法律固賦予法院裁
    量權，但此項裁量權之行使，除應依刑法第57條規定，審酌
    行為人及其行為等一切情狀，為整體之評價，並應顧及比例
    原則與平等原則，使罪刑均衡，輕重得宜，以契合社會之法
    律感情。又刑法第59條規定犯罪之情狀可憫恕者，得酌量減
    輕其刑，其所謂「犯罪之情狀」，與同法第57條規定科刑時
    應審酌之一切情狀，並非有截然不同之領域，於裁判上酌減
    其刑時，應就犯罪一切情狀（包括第57條所列舉之10款事項
    ），予以全盤考量，審酌其犯罪有無可憫恕之事由（即有無
    特殊之原因與環境，在客觀上足以引起一般同情，以及宣告
    法定低度刑，是否猶嫌過重等等），以為判斷（最高法院95
    年度臺上字第6157號判決意旨參照）。查販賣第一級毒品罪
    ，其法定刑為死刑、無期徒刑，別無其他自由刑之規定，刑
    度可謂重大。然同為販賣第一級毒品之人，其原因動機不一
    ，犯罪情節未必盡同，或有大盤毒梟者，亦有中、小盤之分
    ，甚或僅止於吸毒者友儕間為求互通有無之有償轉讓者亦有
    之，其販賣行為所造成危害社會之程度自屬有異，法律科處
    此類犯罪，所設之法定最低本刑卻同為「死刑或無期徒刑；
    處無期徒刑者，得併科新臺幣1 千萬元以下罰金」，不可謂
    不重。於此情形，倘依其情狀處以有期徒刑，即足以懲儆，
    並可達防衛社會之目的者，自非不可依客觀之犯行與主觀之
    惡性二者加以考量其情狀是否有可憫恕之處，適用刑法第59
    條之規定酌量減輕其刑，期使個案裁判之量刑，能斟酌至當
    ，符合比例原則。被告就如犯罪事實欄一(一)、(二)所示販賣海
    洛因之犯行，其販賣之次數僅有2 次，又均屬小額交易，其
    販賣之數量及獲取之利益均非龐大，犯罪情節較諸販毒集團
    尚屬零星小額，且被告僅係單純販賣交易毒品，並無施用強
    暴、脅迫之不法手段，更無向購買毒品之人積極催討交易款
    項，以其情節而論，其惡性尚不如專以販賣第一級毒品維生
    之販毒集團重大，被告既非販賣毒品之大盤或中盤商，其販
    賣第一級毒品之行為對社會整體侵害之程度尚非鉅大，則被
    告所犯販賣第一級毒品罪，其最輕法定本刑為無期徒刑，本
    院依其客觀之犯行與主觀之惡性二者加以考量其犯罪情狀，
    認在客觀上顯非不可憫恕，以其所犯之罪之最低法定刑為無
    期徒刑而言，縱使量處法定最低刑度之無期徒刑，仍嫌過重
    ，難謂符合罪刑相當性及比例原則，更無從與大毒梟之惡行
    有所區隔，爰依刑法第59條之規定，就被告如犯罪事實欄一
    (一)、(二)所示販賣第一級毒品罪，均予以酌量減輕其刑，並均
    先加重後減輕之（法定刑為死刑、無期徒刑部分則僅予以減
    輕其刑）。
四、原審以被告林義哲所犯販賣第一級毒品海洛因罪，均罪證明
    確，適用毒品危害防制條例第4條第1 項、第18條第1項前段
    、第19條第1項，刑法第11條、第28條、第47條第1項、第51
    條第 5款、第59條，規定予以論罪，並審酌被告前有多次經
    法院判處罪刑之刑事前科紀錄，素行非佳，其明知海洛因係
    戕害他人身心之毒品，無視國家杜絕毒品犯罪禁令，為貪圖
    不法利益，鋌而走險販毒，戕害國民身心健康，危害社會治
    安情節甚鉅，惡性非輕，並兼衡酌被告犯後猶否認犯行，及
    其本案販賣第一級毒品犯行均尚屬小額交易，其犯罪情節尚
    與一般大毒梟販賣毒品之數量、金額甚鉅有別，暨其生活狀
    況、智識程度、犯罪之動機、目的、手段等一切情狀，分別
    量處有期徒刑15年6 月，並定其應執行為有期徒刑15年10月
    ；另就沒收部分詳為分析說明如後。本院經核原審判決認事
    用法，並無不合，量刑亦稱妥適，被告上訴意旨仍執前詞指
    摘原判決不當，並無理由，應予駁回。
五、沒收部分：
    按犯毒品危害防制條例第4 條至第9 條、第12條、第13條或
    第14條第1 項、第2 項之罪者，其供犯罪所用或因犯罪所得
    之財物，均沒收之，如全部或一部不能沒收時，追徵其價額
    或以其財產抵償之，該條例第19條第1 項規定甚明。由此項
    規定觀之，必限於所得者為金錢以外之其他財物而無法沒收
    時，始應追徵其價額。如所得財物為金錢而無法沒收時，則
    應以其財產抵償之，不發生追徵價額之問題，最高法院89年
    度臺上字第6946號、91年臺上字第5583號判決意旨參照。復
    按所謂「其因犯罪所得之財物」，並不以當場搜獲扣押者為
    限；而販賣毒品所得之對價，不問其中何部分屬於成本，何
    部分屬於犯罪所得之財物，應均予沒收，始與上開法條之規
    定符合；且因犯罪所得之財物，亦不能與正常營利事業計算
    營利所得之情形，相提並論，最高法院65年度第5 次刑庭庭
    推總會議決議意旨參照。又按毒品危害防制條例第19條第 1
    項規定，並無如同條例第18條第1 項所定「不問屬於犯人與
    否，沒收之」之明文，自屬相對沒收主義之立法。是其應沒
    收之物，應以屬被告所有者為限，最高法院93年度臺上字第
    462 號判決意旨參照。末按沒收依主從不可分之原則，應附
    隨緊接於主刑之下而同時宣告；又共同正犯因相互間利用他
    人之行為，以遂行其犯意之實現，本於責任共同之原則，有
    關沒收部分，對於共犯間供犯罪所用之物，自均應為沒收之
    諭知。經查：
  1.國內行動電話SIM 卡之所有權歸屬，經司法院函請全國各行
    動電話公司查復後，各該行動電話公司均認行動電話（含一
    般型及預付型）SIM 卡所有權歸客戶所有，此有司法院97年
    5 月6 日院台廳刑一字第0970009760號函釋可資參照。故申
    請名義人經向各行動電話公司申請取得SIM 卡使用後，自非
    不可轉讓給第三者，而移轉其所有權。查本件被告持供販賣
    第一級毒品海洛因予黃世崇所使用之門號0000000000號 SIM
    卡1 枚，係被告林義哲友人申辦後交付予其使用，且無庸歸
    還友人等情，業據被告於本院審理時供承在卷（見原審 100
    年4月26日審判筆錄第22頁），則上開門號SIM卡自應屬被告
    林義哲所有無訛。而前述門號SIM 卡，雖未扣案，惟尚無證
    據證明業以滅失，是上揭門號0000000000號行動電話SIM 卡
    1枚，應依毒品危害防制條例第19條第1項規定，於被告所犯
    如事實欄一(一)所示販賣第一級毒品犯行項下，宣告與真實
    姓名年籍不詳綽號「洪仔」之成年共犯沒收之，併諭知如全
    部或一部不能沒收時，應就被告林義哲與真實姓名、年籍均
    不詳綽號「洪仔」之成年共犯連帶追徵其價額。至上開門號
    0000000000 號行動電話SIM卡究係插用於何行動電話機具使
    用，因被告林義哲業已不復記憶（見原審100年4月26日審判
    筆錄第22頁），且無證據證據該行動電話機具係被告林義哲
    或共犯「洪仔」所有，自不予宣告沒收，併此敘明。
  2.又本件被告持供販賣第一級毒品海洛因予溫士榮所使用之門
    號0000000000號行動電話（含SIM 卡1 枚），係被告所有等
    情，業據被告供承在卷（見原審卷第27頁），並有查詢條件
    1 紙附卷可稽（見99年度警聲搜字第4525號偵查卷第28頁）
    ，而該插用門號為0000000000號SIM卡之不詳廠牌行動電話1
    支（含SIM卡1枚），雖未扣案，惟尚未滅失，亦應按上述規
    定，於被告所犯如事實欄一(二)所示販賣第一級毒品犯行項
    下，宣告沒收之，併諭知如全部或一部不能沒收時，追徵其
    價額。
  3.被告共同販賣第一級毒品海洛因予黃世崇所得之1 千元，雖
    未扣案，然無證據足認已不存在，且為被告與該真實姓名、
    年籍不詳綽號「洪仔」之成年共犯共同販賣第一級毒品所得
    之財物，應依毒品危害防制條例第19條第1 項規定，於被告
    所犯如事實欄一(一)所示販賣第一級毒品犯行項下，宣告與
    該真實姓名、年籍不詳綽號「洪仔」之成年共犯連帶沒收，
    如全部或一部不能沒收時，以被告與該真實姓名、年籍不詳
    綽號「洪仔」之成年共犯之財產連帶抵償之。
  4.另被告販賣第一級毒品海洛因予溫士榮所得之1 千元，雖亦
    未扣案，然無證據證明已不存在，且既為被告因犯罪所得之
    財物，仍應依毒品危害防制條例第19條第1 項之規定，於被
    告所犯如事實欄一(二)所示販賣第一級毒品犯行項下，併予
    諭知沒收，如全部或一部不能沒收時，依同條項之規定，應
    以其之財產抵償之。
據上論斷，應依刑事訴訟法368條，判決如主文。
本案經檢察官劉家芳到庭執行職務。
中    華    民    國   100    年    7     月    26    日
            刑事第三庭  審判長法  官  王  增  瑜
                              法  官  廖  柏  基
                              法  官  唐  光  義
以上正本證明與原本無異。
如不服本判決應於收受送達後十日內向本院提出上訴書狀，其未
敘述上訴理由者，並得於提起上訴後十日內向本院補提理由書（
均須按他造當事人之人數附繕本）「切勿逕送上級法院」。
                              書記官  呂  安  茹
中    華    民    國   100    年    7     月    26    日
附錄本案論罪法條：
毒品危害防制條例第4條：
製造、運輸、販賣第一級毒品者，處死刑或無期徒刑；處無期徒
刑者，得併科新臺幣1千萬元以下罰金。
製造、運輸、販賣第二級毒品者，處無期徒刑或7 年以上有期徒
刑，得併科新臺幣7百萬元以下罰金。
製造、運輸、販賣第三級毒品者，處5 年以上有期徒刑，得併科
新臺幣5百萬元以下罰金。
製造、運輸、販賣第四級毒品者，處3 年以上10年以下有期徒刑
，得併科新臺幣3百萬元以下罰金。
製造、運輸、販賣專供製造或施用毒品之器具者，處1年以上7年
以下有期徒刑，得併科新臺幣1百萬元以下罰金。
前5項之未遂犯罰之。